【裁判字號】    97,交聲,2177
【裁判日期】    971028
【裁判案由】    交管條例聲異
【裁判全文】
臺灣板橋地方法院交通事件裁定        97年度交聲字第2177號
原處分機關  交通部公路總局臺北區監理所板橋監理站
異  議  人
即受處分人  乙○○
上列異議人即受處分人因違反道路交通管理處罰條例案件，對於
原處分機關於民國97年8 月8 日所為之板監裁字裁41-AEW963370
號處分，聲明異議，本院裁定如下：
    主      文
異議駁回。
    理      由
一、原處分意旨略以：異議人即受處分人乙○○於民國97年6 月
    26日凌晨1 時5 分許，騎乘車牌號碼QWC-703 號輕型機車，
    行經臺北市○○○路237 號之1 前，有「不遵守道路交通標
    線之指示」之違規行為，經臺北市政府警察局大同分局員警
    以北市警交字第AEW963370 號舉發違反道路交通管理事件通
    知單當場舉發。嗣異議人於通知單上所載應到案日期前不服
    舉發提出申訴，經原處分機關調查結果，仍認前開違規行為
    明確，乃依道路交通管理處罰條例第60條第2 項第3 款，於
    97年8 月8 日以板監裁字裁41-AEW963370號裁決書對異議人
    裁處罰鍰新臺幣（下同）900 元在案。
二、本件異議意旨略以：舉發地點因捷運施工，路面被占用一半
    ，沿線並無任何路標可判定前方有行人通行道；且異議人通
    過停止線時，燈號為黃燈，並非於紅燈時通過停止線；而舉
    發員警在延平北路捷運圍籬後方執行勤務，係背對該號誌燈
    號，應無法目睹異議人係於燈號轉換為紅燈時始通過停止線
    ；又當地進行捷運施工，竟未設置標誌，爰依法聲明異議云
    云。
三、按停止線用以指示行駛車輛停止之界限，車輛停止時，其前
    懸部分不得伸越該線；又駕駛人駕駛汽車，應遵守道路交通
    標誌、標線、號誌之指示，並服從執行交通勤務之警察或依
    法令執行指揮交通及交通稽查任務人員之指揮；再汽車駕駛
    人駕駛汽車有不遵守道路交通標誌、標線、號誌之指示之情
    形，而道路交通管理處罰條例第2 章各條無處罰之規定者，
    處900 元以上1800元以下罰鍰，道路交通標誌標線號誌設置
    規則第170 條第1 項前段、道路交通安全規則第90條前段、
    道路交通管理處罰條例第60條第2 項第3 款分別定有明文。
四、經查：
（一）異議人於前揭時、地，騎乘車牌號碼QWC-703 號輕型機車
      ，因面對圓形紅燈，仍超越停止線並直行至民權西路與延
      平北路路口前始停車，經警當場舉發；嗣異議人於通知單
      上所載應到案日期前不服舉發提出申訴，經原處分機關調
      查結果，仍認前開違規行為明確，依道路交通管理處罰條
      例第60條第2 項第3 款，於97年8 月8 日以板監裁字裁41
      -AEW9633 70 號裁決書對異議人裁處罰鍰900 元等情，已
      據證人即舉發警員甲○○於本院訊問時結證稱：異議人行
      經違規地點，遇圓型紅燈，仍逕行通過停止線，直行至延
      平北路與民權西路口等語甚詳，並有臺北市政府警察局舉
      發違反道路交通管理事件通知單（北市警交字第AEW96337
      0 號）、裁決書、臺北市政府警察局大同分局97年7 月21
      日函、現場圖及現場相片在卷可查。而證人與異議人間並
      無何身分利害業務關係，亦無嫌隙，衡情應無甘冒偽證罪
      刑責風險而設詞構陷異議人之理。從而，本件既查無任何
      證據足資證明證人有何捏造事實違法取締之不法情事，且
      其證言又與常情無悖，足認其證述應非子虛，自可採信。
（二）異議人雖坦承有行經違規地點為警舉發之事實，惟否認有
      何不遵守道路交通標線之指示之行為，並以前揭情詞置辯
      。然查：
   1、按車輛面對圓形紅燈表示禁止通行，不得超越停止線或進
      入路口，道路交通標誌標線號誌設置規則第206 條第5 款
      定有明文。查違規地點設有行人穿越道、燈光號誌及停止
      線乙節，有現場圖及現場相片在卷可查。異議人行經違規
      地點，面對圓形紅燈，依上開規定，應不得超越停止線。
      詎異議人竟逕行超越停止線，直行至民權西路與延平北路
      路口前始停車，其有不遵守道路交通標線指示之行為甚明
      。又按當心行人標誌用以促使車輛駕駛人減速慢行，注意
      行人。設於行人易肇事路段，或設有行人穿越道標線將近
      之處。車輛駕駛人不易察覺行人穿越之道路，亦得設之。
      但在市區街道或設有號誌之處得免設置，道路交通標誌標
      線號誌設置規則第41條定有明文。是公路主管機關或警察
      機關，對於在市區街道或設有號誌之處應否再設置當心行
      人之警告標誌，既係依法令賦予之權限而有裁量自由，縱
      未設置，亦無違法可言。異議人如認為交通標誌、標線、
      號誌未有設置而不當之情況，應先依循行政程序提出救濟
      ，或向道路主管機關陳述其意見。異議人騎乘機車行經違
      規地點，見有圓形紅燈，本應不得超越停止線，當無因違
      規地點未設其他警告標誌，而異其處理方式，則異議人上
      開所辯，應無足採。
   2、又異議人雖以其係於黃燈時穿越停止線，並非於紅燈時越
      線，認舉發員警並未目睹號誌燈號，舉發有誤云云置辯。
      然查，本件業據證人甲○○到庭證稱：伊等在民權西路與
      延平北路路口進行路檢交通稽查勤務，距離違規地點約10
      公尺，係面對違規地點，並非背對異議人；當時伊目睹違
      規地點號誌已轉變為紅燈許久，異議人猶違規穿越停止線
      等語明確，並有現場位置圖1 紙在卷可稽。則本件業經舉
      發員警目睹異議人違規事實，異議人空言指摘員警舉發有
      誤云云，自非可採。
   3、另異議人以當地進行捷運施工，並未設置標誌云云置辯。
      惟查，異議人之違規事實，業經認定同前。而異議人係因
      面對設於臺北市○○○路237 號之1 前之圓形紅燈，逕行
      超越停止線，而為警舉發。至捷運工地則設置於民權西路
      與延平北路交岔路口，有現場相片在卷可查，則無論當地
      進行捷運施工，有無設置警告標誌，均不影響本件違規事
      實之認定。
（三）綜上，異議人空言否認有違規行為，要無可採。異議人騎
      乘機車行經違規地點，遇行人穿越道前之圓形紅燈，本應
      不得超越停止線，竟逕行穿越停止線直行至前方路口前，
      係不遵守道路交通標線之指示，核其所為，係違反道路交
      通管理處罰條例第60條第2 項第3 款之規定。本件異議人
      違規事實，事證明確，堪以認定。
五、綜前所述，本件異議人確有在前開時、地騎乘車輛，穿越停
    止線而不遵守道路交通標線指示之違規行為。原處分機關依
    前開道路交通管理處罰條例第60條第2 項第3 款及違反道路
    交通管理事件統一裁罰基準表規定裁處受處分人罰鍰900 元
    ，核無違誤，本件異議為無理由，應予駁回。
六、據上論斷，應依道路交通案件處理辦法第19條，裁定如主文
    。
中    華    民    國    97    年    10    月    28    日
                       交通法庭 法  官  謝梨敏
以上正本證明與原本無異
如不服本裁定應於送達後5日內向本院提出抗告狀
                                書記官  林壯隆
中    華    民    國    97    年    10    月    28    日


司法院資訊處製作；財團法人民間司法改革基金會備份。
